【裁判字號】    89,上訴,1541
【裁判日期】    890328
【裁判案由】    違反藥事法
【裁判全文】
臺灣高等法院刑事判決                  八十九年度上訴字第一五四一號
    上  訴  人  臺灣士林地方法院檢察署檢察官
    被      告  甲○○
右上訴人因被告違反藥事法案件，不服台灣士林地方法院八十九年度訴字第四四號，
中華民國八十九年三月二十八日第一審判決（起訴案號：台灣士林地方法院檢察署八
十八年度偵字第六六四三號），提起上訴，本院判決如左：
        主  文
原判決撤銷。
甲○○明知為禁藥而寄藏，處有期徒刑伍月。
扣案之安非他命壹包（淨重拾伍點陸公克）沒收。
        事  實
一、甲○○曾於民國（下同）八十六年間因違反藥事法案件，經原審法院判處有期徒
    刑八月，緩刑四年，仍不知悔改。明知安非他命係屬禁藥，仍於八十八年五月二
    十日凌晨三、四時許，在臺北市○○區○○路一六六巷十弄二十號二樓與賴世凱
    共同施用安非他命（施用毒品部分已另行處理）後，受賴世凱之託，允為寄藏安
    非他命一包在上址門縫中。嗣於同日上午十一時五十分許，為警在上址搜索查獲
    ，並扣得前開寄藏之物品安非他命一包（淨重十五點三六公克）。
二、案經台北市政府警察局松山分局移送台灣士林地方法院檢察署檢察官偵查起訴。
        理  由
一、訊據被告矢口否認有寄藏安非他命之犯行，辯稱：前開安非他命係伊買來供自己
    吸用，伊在警訊中因恐吸用安非他命遭戒治，始未敢承認係伊所有，並諉稱係賴
    世凱所有寄放在伊住處云云。惟查：
  (一)右開事實，業據被告於警訊時供稱：「（你施用之毒品海洛因（安非他命），向
    誰於何時？何地（以何價錢）？購（取）得？說出毒品海洛因（安非他命）來源
    ？如何聯繫？因而破獲，依法可減刑。）查獲之海洛因及安非他命是綽號「阿賓
    」男子（年籍不詳）寄放在我住處的。平日他會免費提供給我安非他命吸食。但
    我為施用過海洛因毒品。平時均由「阿賓」主動找我的，我無法找到阿賓」（見
    八十八年度偵字第六六四三卷第十一頁）、「（經警查獲之安非他命及海洛因來
    源為何？）都是綽號「阿賓」（年籍不詳）所寄放的。」（見八十八年度偵字第
    六六四三卷第十二頁）等語，於檢察官偵查中供稱：「（賴蘭香所用之安非他命
    是你賣給她的？）不是，那是賴世凱帶安非他命到我家住，他在吸用時，我將他
    所吸用的玻璃拿過來吸用，賴女在五月十九日傍晚來我家。賴某至二十日凌晨三
    、四時才回到我家才開始吸，賴某的安非他命放在我書房門的夾縫裡，警方來時
    我告訴警方放在何處的。」（見八十八年度偵字第六六四三卷第四十五頁及背面
    、四十六頁）、「（據「賴蘭香」稱除了十九日下午你有拿安非他命給她吸外，
    其他也有，有何意見？）我沒有拿給她吸，是我們在吸她自己拿去吸的。（藏在
    牆縫的安非他命何人的？）賴世凱的。以前有人說他是杜文彬後來我才知道他是
    賴世凱。（如何證明安非他命是賴世凱的？）我們二十日回來之後賴世凱才將它
    塞在牆縫的」（見八十八年度偵字第六六四三卷第七十六頁背面、七十七頁）等
    語不諱，並經證人賴蘭香證述：「（當天的情形？」當天去時，甲○○拿安非他
    命出來，放在玻璃球內燒好供他自己及我、他朋友一起吸用。（有無類似情形？
    ）後來有加起來約十次，都在被告及他朋友家都位於南港，在甲○○家就是他拿
    出安來，在他朋友家就由他朋友提供，我都沒有毒品。」、「（另提供你吸安是
    否賴世凱？）是的，但不知道他的住址。（五月十九、二十日，賴世凱有無到甲
    ○○家？）有，我十九日三、四時就看到。他晚上出去，到凌晨四、五點才回來
    。我最後一次吸安是在他回來之前」（見八十八年度偵字第六六四三卷第四十八
    頁背面及四十九頁）、「（賴世凱十九、二十日有至甲○○家？）我所說的「阿
    彬」甲○○曾向我說他叫「賴世凱」。當天他在下午八時許，他與甲○○出去，
    至凌晨才回來。到了二十日早上七時許他（賴世凱）在燒，燒好就分給我吸。」
    （見八十八年度偵字第六六四三卷第七十五頁及背面、七十六及背面、七十七頁
    ）等語無異，復有安非他命壹包淨重拾伍點參陸公克扣案可證。又上開扣案之物
    品，經送請法務部調查局鑑定結果，確屬安非他命，有該局八十九年八月十八日
    （89）陸字第89056766號函一紙在卷為憑。雖被告嗣翻異前詞，辯稱前開安非他
    命係伊所有，並非寄藏云云，無非事後空言，不足採信。
  (二)證人賴世凱於原審固否認曾委託被告保管藏匿上開安非他命，並證稱當日係至被
    告家中聊天云云，惟查證人賴世凱與本案有利害關係，且不排除涉及刑責，自難
    期為真實之陳述，故其上開證詞自不足據為有利於被告之認定。本件事證明確，
    被告犯行堪以認定。
二、查「安非他命類」業經行政院衛生署於六十九年十二月八日以衛署字第三０一一
    二四號公告列入藥物藥商管理法第十六條所稱禁藥管理，同月十日生效，並自六
    十九年十二月八日起禁止輸入、製造，自七十年六月一日起禁止販賣。又安非他
    命及其衍生之鹽類及製劑，亦經行政院衛生署於七十五年七月十一日以衛署字第
    五九七六二號公告一概禁止使用，於同月十三日生效。再按「肅清煙毒條例」業
    於八十七年五月二十日經修正為「毒品危害防制條例」，同年月二十二日施行，
    並將安非他命列入第二級毒品予以規範，惟仍不失其禁藥之性質。是以被告明知
    為禁藥而寄藏，核犯藥事法第八十三條第一項之寄藏禁藥罪。被告寄藏前後非法
    持有安非他命之低度行為，為寄藏安非他命之高度行為所吸收，不另論罪。
三、原審未為詳究，遽為被告無罪之諭知，尚有違誤。公訴人上訴意旨，執此指摘原
    判決不當，為有理由，自應予撤銷改判。爰審酌被告犯罪之動機、目的、手段、
    所生之危害及犯罪後不知悔悟，仍矯飾犯行等一切情狀，量處如主文第二項所示
    之刑。扣案之安非他命一包（淨重十五點三六公克），係違禁物，併依法宣告沒
    收（按本件係依藥事法論罪科刑，關於安非他命部分，自不得割裂適用，另依毒
    品危害妨制條例之規定宣告沒收併銷燬之）。
據上論斷，應依刑事訴訟法第三百六十九條第一項前段、第三百六十四條、第二百九
十九條第一項前段、藥事法第八十三條第一項、刑法第十一條前段、第三十八條第一
項第一款，判決如主文。
本案經檢察官曾忠己到庭執行職務。
中    華    民    國    八十九    年       十       月       十八       日
                          臺灣高等法院刑事第六庭
                              審判長法  官  陳  春  秋
                                    法  官  黃  賽  月
                                    法  官  高  明  哲
右正本證明與原本無異。
如不服本判決應於收受送達後十日內向本院提出上訴書狀，其未敘述上訴之理由者並
得於提起上訴後十日內向本院補提理由書（均須按他造當事人之人數附繕本）。
                                    書記官  李  垂  福
中    華    民    國    八十九    年       十       月       二十四     日
附錄：本案論罪科刑法條全文
藥事法第八十三條第一項：
明知為偽藥或禁藥，而販賣、供應、調劑、運送、寄藏、牙保、轉讓或意圖販賣而陳
列者，處五年以下有期徒刑，得併科新臺幣十萬元以下罰金。


司法院資訊處製作；財團法人民間司法改革基金會備份。
